臺灣臺北地方法院刑事判決
110年度訴字第657號
公  訴  人  臺灣臺北地方檢察署檢察官
被      告  胡大維  



            張佳靜（原名張若蓉）




            端木憲薇


上  一  人
選任辯護人  周詩鈞律師
上列被告因違反商業會計法等案件，經檢察官提起公訴（107年
度偵字第20424號、108年度偵字第11749號），被告3人於本院準
備程序中就被訴事實為有罪之陳述，經本院告知簡式審判程序意
旨，並聽取檢察官及被告之意見後，本院合議庭裁定由受命法官
獨任依簡式審判程序審理，判決如下：
    主  文
胡大維共同犯商業會計法第七十一條第一款之填製不實罪，處有
期徒刑陸月，如易科罰金，以新臺幣壹仟元折算壹日。緩刑伍年
，並應於本判決確定之日起貳年內，向指定之政府機關、政府機
構、行政法人、社區或其他符合公益目的之機構或團體，提供二
百四十小時之義務勞務。
張佳靜共同犯商業會計法第七十一條第一款之填製不實罪，處有
期徒刑陸月，如易科罰金，以新臺幣壹仟元折算壹日。緩刑伍年
，並應於本判決確定之日起貳年內，向指定之政府機關、政府機
構、行政法人、社區或其他符合公益目的之機構或團體，提供二
百四十小時之義務勞務。
端木憲薇共同犯商業會計法第七十一條第一款之填製不實罪，處
有期徒刑肆月，如易科罰金，以新臺幣壹仟元折算壹日。緩刑叁
年，並應於本判決確定之日起貳年內，向公庫支付新臺幣伍萬元
。
    事  實
一、胡大維於民國103年至105年8月5日期間，係嘉騰科技股份有
    限公司（統一編號：00000000，址設臺北市○○區○○路000號4
    樓，下稱嘉騰公司）總經理，並自105年8月5日起接任負責
    人；張佳靜（原名張若蓉）於103年至105年8月5日期間，係
    嘉騰公司負責人，並於105年8月5日卸任後擔任董事，亦係
    胡大維之配偶，嘉騰公司實際上為其2人所共同經營，屬商
    業會計法所規定之商業負責人；端木憲薇於99年10月至106
    年5月間，係嘉騰公司財務部協理，屬商業會計法所規定之
    主辦會計，以製作會計憑證為其附隨業務。胡大維、張佳靜
    、端木憲薇明知Well Success公司及Top Solar公司係胡大
    維、張佳靜所設立之境外公司，該等公司並無提供顧問服務
    予嘉騰公司，胡大維、張佳靜、端木憲薇竟分別基於逃漏稅
    與幫助他人逃漏稅之犯意，並基於明知為不實之事項，而填
    製會計憑證之犯意聯絡，由胡大維、張佳靜指示端木憲薇於
    附表一所示時間，指示不知情之嘉騰公司會計人員，將胡大
    維、張佳靜之部分薪資，以支付顧問費予Well Success公司
    及Top Solar公司之不實名義，製作會計科目「暫付款」、
    「暫付款1─顧問費」之嘉騰公司會計傳票（詳如附表一），
    致嘉騰公司財務報表產生不實之結果，且因前揭內容不實之
    傳票而產生內容不實之各類所得扣繳暨免扣繳憑單，胡大維
    、張佳靜即以此不正方法逃漏如附表二所示之綜合所得稅共
    計新臺幣（下同）6,656,540元，足生損害於稅捐稽徵機關
    課稅之正確性。
二、案經法務部調查局北部地區機動工作站移送臺灣臺北地方檢
    察署（下稱臺北地檢署）檢察官偵查起訴。
    理  由
壹、程序部分
    本案被告胡大維、張佳靜、端木憲薇所犯之商業會計法第71
    條第1款及修正前稅捐稽徵法第41條、第43條第1項等罪，均
    係死刑、無期徒刑、最輕本刑為3年以上有期徒刑以外之罪
    ，而被告3人於準備程序中就被訴事實均為有罪之陳述，經
    法官告知簡式審判程序之旨，並聽取檢察官、被告3人及被
    告端木憲薇之辯護人的意見後，本院認為適宜由受命法官獨
    任進行簡式審判程序。
貳、實體部分
一、上揭犯罪事實，業據被告胡大維、張佳靜、端木憲薇均坦承
    不諱（見臺北地檢署107年度偵字第20424號卷一第126頁、1
    07年度偵字第20424號卷二第170頁、第172頁、本院審訴字
    卷第84頁、本院訴字卷一第61至62頁、第67頁、本院訴字卷
    二第177頁、第188頁），且經證人王忠偉、邱雅琳、李政宜
    、陳葦榛、陳凰鈴分別證述在卷（見臺北地檢署108年度偵
    字第3550號卷第27至32頁、108年度偵字第11749號卷二第9
    至13頁、106年度他字第9278號卷一第501至506頁、106年度
    他字第9278號卷二第9至21頁、第81至85頁、第89至97頁、
    第137至141頁、第145至162頁、第195至202頁、第145至162
    頁、第195至202頁、107年度偵字第20424號卷二第83至89頁
    、第405至409頁），並有財政部臺北國稅局信義分局108年1
    月19日財北國稅信義綜所字第1080150778號函、108年2月1
    日北區國稅信義綜字0000000000號函、103年至105年嘉騰公
    司日記帳電磁紀錄資料、扣案之嘉騰公司傳票等在卷可稽（
    108年度偵字第11749號調查局卷五第683頁、第689頁、108
    年度偵字第3550號卷第63至73頁、108年度偵字第11749號卷
    一第55至155頁、第865至889頁、本院訴字卷二第47至120頁
    ），是被告3人上揭任意性自白與事實相符，堪以採信。本
    案事證明確，被告3人犯行均堪以認定，應依法論科。
二、論罪科刑部分
　㈠被告3人行為後，稅捐稽徵法第41條、第43條第1項規定於110
    年12月17日修正公布，並自同年月19日生效施行。修正前稅
    捐稽徵法第41條規定：「納稅義務人以詐術或其他不正當方
    法逃漏稅捐者，處5年以下有期徒刑、拘役或科或併科新臺
    幣6萬元以下罰金」，第43條第1項規定：「教唆或幫助犯第
    41條或第42條之罪者，處3年以下有期徒刑、拘役或科6萬元
    以下罰金」；修正後之41條規定：「（第1項）納稅義務人
    以詐術或其他不正當方法逃漏稅捐者，處5年以下有期徒刑
    ，併科新臺幣1千萬元以下罰金。（第2項）犯前項之罪，個
    人逃漏稅額在新臺幣1千萬元以上，營利事業逃漏稅額在新
    臺幣5千萬元以上者，處1年以上7年以下有期徒刑，併科新
    臺幣1千萬元以上1億元以下罰金」，第43條第1項規定：「
    教唆或幫助犯第41條或第42條之罪者，處3年以下有期徒刑
    ，併科100萬元以下罰金」。前開比較新舊法結果，修正後
    之規定，並未較有利於被告3人，是依刑法第2條第1項前段
    規定，就被告3人本案犯行，自應適用被告3人行為時即修正
    前之稅捐稽徵法稅捐稽徵法第41條、第43條第1項規定。
  ㈡核被告胡大維、張佳靜所為，均係犯商業會計法第71條第1款
    填製不實罪及修正前稅捐稽徵法第41條逃漏稅捐罪；被告端
    木憲薇所為，係犯商業會計法第71條第1款填製不實罪及修
    正前稅捐稽徵法第43條第1項幫助逃漏稅捐罪。被告3人就填
    製不實之行為有犯意聯絡與行為分擔，均應論以共同正犯。
    被告3人於密接之時間，以相同之行為模式，不實填製同一
    家公司之傳票並以此為基礎報稅，其各舉動之獨立性極為薄
    弱，依一般社會健全觀念，難以強行分離，應認係基於單一
    犯意接續而為，是被告3人本案犯行以包括之一行為評價為
    合理，均屬接續犯，就不實填製傳票部分均成立一商業會計
    法第71條第1款之填製不實罪，就逃漏稅捐部分，被告胡大
    維、張佳靜分別成立一逃漏稅捐罪、被告端木憲薇成立一幫
    助逃漏稅捐罪。被告3人以填製不實傳票之行為遂行逃漏稅
    捐/幫助逃漏稅捐的目的，同時觸犯商業會計法第71條第1款
    之填製不實罪及修正前稅捐稽徵法第41條逃漏稅捐罪（被告
    胡大維、張佳靜）/第43條第1項幫助逃漏稅捐罪（被告端木
    憲薇），均係以一行為同時觸犯數罪名之想像競合犯，應依
    刑法第55條之規定從重論以一商業會計法第71條第1款之填
    製不實罪。被告3人利用不知情之嘉騰公司會計人員填製內
    容不實之嘉騰公司傳票，均為間接正犯。
　㈢爰以行為人之責任為基礎，審酌被告3人明知Well Success公
    司及Top Solar公司並未提供顧問服務予嘉騰公司，竟為逃
    稅而在嘉騰公司之傳票上將實際上給付被告胡大維、張佳靜
    之薪資虛偽記載為嘉騰公司給付Well Success公司及Top So
    lar公司之顧問費，進而為內容不實之扣繳憑單並憑以報稅
    ，藉此逃漏如附表二所示金額龐大之所得稅，影響國家財政
    收入及賦稅制度之公平性，紊亂稅捐稽徵體制，所為實屬不
    該，惟其3人犯後均坦承犯行，態度良好，頗具悔意，並衡
    酌被告胡大維五專畢業，被告張佳靜高中肄業，案發時2人
    共同經營嘉騰公司，惟嘉騰公司已因營運虧損而歇業，被告
    胡大維、張佳靜目前待業中，係靠家人撫養之經濟狀況；被
    告端木憲薇碩士畢業，案發時係任職於嘉騰公司，係因聽從
    老闆即被告胡大維、張佳靜指示而為本案犯行，現為家管，
    經濟來源為配偶工作，以及被告胡大維、端木憲薇前均無被
    法院判決有罪確定之紀錄，被告張佳靜僅於92年間因不能安
    全駕駛被判處罰金，無其他被法院判決有罪確定之紀錄等一
    切情狀，就其所犯分別量處如主文所示之刑，並均諭知易科
    罰金之折算標準。
  ㈤被告3人前均未曾受有期徒刑以上刑之宣告，此有臺灣高等法
    院被告前案紀錄表附卷可稽，渠等因一時失慮致罹刑章，經
    此偵、審程序及刑之宣告，當知所警惕，信無再犯之虞，本
    院綜核各情，認上開刑之宣告，已足策其等自新，對被告3
    人所宣告之刑，均以暫不執行為適當，併依法宣告被告胡大
    維、張佳靜均緩刑5年，被告端木憲薇緩刑3年。惟為使被告
    3人能從本案深切記取教訓，避免再度犯罪，並保持善良品
    行及強化其等法治之觀念，期於緩刑期內能深知警惕，爰分
    別依刑法第74條第2項第4款、第5款之規定，分別諭知被告
    端木憲薇應於本案判決確定之日起2年內向公庫支付5萬元，
    被告胡大維、張佳靜均應於本案判決確定之日起2年內，向
    指定之政府機關、政府機構、行政法人、社區或其他符合公
    益目的之機構或團體，提供二百四十小時之義務勞務，以啟
    自新，並觀後效。
三、沒收部分
  ㈠被告胡大維、張佳靜固因本案犯行而獲取節省稅捐之財產上
    利益，然本案犯行經查獲後，稅捐機關自得對被告胡大維、
    張佳靜行使稅捐法上之請求權以追繳稅款，並處以罰鍰，已
    足剝奪被告胡大維、張佳靜節省稅捐之財產上利益。本院認
    倘本案再對被告胡大維、張佳靜宣告追徵所逃漏稅捐之利益
    之價額，將使被告胡大維、張佳靜受有雙重負擔，有過苛之
    虞。本院衡酌程序耗費、訴訟經濟與於本案不予宣告沒收之
    結果，仍能達到被告胡大維、張佳靜不應保有不法利益之同
    一目的，爰依刑法第38條之2第2項規定，就被告胡大維、張
    佳靜所因此獲取節省稅捐利益之價額，不予宣告沒收及追徵
    ，以維衡平。
  ㈡被告端木憲薇因受雇於嘉騰公司而為本案犯行，無積極證據
    可認其因本案犯行獲得任何利益或報酬，自毋庸宣告沒收犯
    罪所得。
據上論斷，應依刑事訴訟法第299條第1項前段，判決如主文。
本案經檢察官黃偉偵查起訴，檢察官黃兆揚、謝奇孟、林婉儀到
庭執行職務
中　　華　　民　　國　　111 　年　　6 　　月　　9 　　日
　　　　　　　　　刑事第十二庭  法　官　卓育璇
上正本證明與原本無異。
如不服本判決應於收受送達後20日內向本院提出上訴書狀，並應
敘述具體理由；其未敘述上訴理由者，應於上訴期間屆滿後20日
內向本院補提理由書（均須按他造當事人之人數附繕本）「切勿
逕送上級法院」。因疫情而遲誤不變期間，得向法院聲請回復原
狀。
　　　　　　　　　　　　　　　　書記官　鄭淑丰
中　　華　　民　　國　　111 　年　　6 　　月　　9 　　日

附錄本案論罪科刑所犯法條全文
商業會計法第71條
商業負責人、主辦及經辦會計人員或依法受託代他人處理會計事
務之人員有下列情事之一者，處五年以下有期徒刑、拘役或科或
併科新臺幣六十萬元以下罰金：
一、以明知為不實之事項，而填製會計憑證或記入帳冊。
二、故意使應保存之會計憑證、會計帳簿報表滅失毀損。
三、偽造或變造會計憑證、會計帳簿報表內容或毀損其頁數。
四、故意遺漏會計事項不為記錄，致使財務報表發生不實之結果
    。
五、其他利用不正當方法，致使會計事項或財務報表發生不實之
    結果。

（修正前）稅捐稽徵法第41條
納稅義務人以詐術或其他不正當方法逃漏稅捐者，處五年以下有
期徒刑、拘役或科或併科新臺幣六萬元以下罰金。

（修正前）稅捐稽徵法第43條
教唆或幫助犯第四十一條或第四十二條之罪者，處三年以下有期
徒刑、拘役或科新臺幣六萬元以下罰金。
稅務人員、執行業務之律師、會計師或其他合法代理人犯前項之
罪者，加重其刑至二分之一。
稅務稽徵人員違反第三十三條規定者，處一萬元以上五萬元以下
罰鍰。 


附表一：
編號 傳票日期 傳票編號 科目名稱 摘要 1 103年1月28日 00-00000000000-0000 暫付款 KELLY-TOP SOLAR*USD10700*30.0 0000-00000000000 2 103年1月28日 00-00000000000-0000 暫付款 胡總-WELL SUCCFSS*USD10450*30.0 0000-00000000000 3 103年3月5日 00-00000000000-0000 暫付款 TOP SOLAR CORP*SUD10700*30.000 0000-00000000000 4 103年3月5日 00-00000000000-0000 暫付款 WELL SUCCFSS CORP*USD10450*30.000 0000-00000000000 5 103年4月3日 00-00000000000-0000 暫付款 Well-USD10450*30.000 0000-00000000000 6 103年4月3日 00-00000000000-0000 暫付款 Top-USD10700*30.000 0000-00000000000 7 103年5月5日 00-00000000000-0000 暫付款 4月-匯Top Solar Corp USD10700*30.000 0000-00000000000 8 103年5月5日 00-00000000000-0000 暫付款 4月-匯Well Success Corp USD10450*30.000 0000-00000000000 9 103年6月5日 00-00000000000-0000 暫付款 5月-匯Top Solar Corp USD10700*00 0000-00000000000 10 103年6月5日 00-00000000000-0000 暫付款 5月-匯Well Success Corp USD10450*00 0000-00000000000 11 103年7月4日 00-00000000000-0000 暫付款 6月-Top Solar USD10700*29.000 0000-00000000000   00-00000000000-0000 暫付款1-顧問費 6月-Top Solar USD10700*29.000 0000-00000000000 12 103年7月4日 00-00000000000-0000 暫付款  6月-Well Success USD10450*29.000 0000-00000000000   00-00000000000-0000 暫付款1-顧問費 6月-Well Success USD10450*29.895  0000-00000000000 13 103年8月6日 00-00000000000-0000 暫付款1-顧問費 7月-Well Success USD10450*30.000 0000-00000000000 14 103年8月6日 00-00000000000-0000 暫付款1-顧問費 7月-Top Solar USD10700*30.000 0000-00000000000 15 103年11月5日 00-00000000000-0000 暫付款1-顧問費 WELL SUCCESS 10月 USD45207.45*30.0 0000-00000000000 16 103年12月5日 00-00000000000-0000 暫付款1-顧問費 Well Success-11月USD38,078.33*@31.000 0000-00000000000 17 104年1月5日 00-00000000000 暫付款1-顧問費 Well Success-12月US$38,078.33*31.000 0000-00000000000 18 104年2月5日 00-00000000000 暫付款1-顧問費 Well Success-1月份顧問費 US$27,981.99*31.00 0000-00000000000 19 104年3月4日 00-00000000000 暫付款1-顧問費 Well Success-2月份顧問費 US$27,981.99*31.000 0000-00000000000 20 104年3月31日 00-00000000000 暫付款1-顧問費 Well Success-2月份顧問費 US$32,851.99*31.000 0000-00000000000 21 104年5月6日 00-00000000000 暫付款1-顧問費 Well Success 4月份顧問費 USD22001.99*30.000 0000-00000000000 22 104年7月31日 00-00000000000 暫付款1-顧問費 10406 ICT LICENSE USD15335.33*31.555 23 104年8月5日 00-00000000000 暫付款1-顧問費 暫付10407 WELL US22001.99*31.7 24 104年9月2日 00-00000000000 暫付款1-顧問費 10408 MD LICENSE（WELL Success）US22001.99*31.58 25 104年10月1日 00-00000000000 暫付款1-顧問費 10409 MD LICENSE （WELL SUCCESS） US22,001.99@32.76 26 104年10月31日 00-00000000000 暫付款1-顧問費 WELL SUCCE 10410  MD LICENSE US22,001.99@32.38 27 104年11月30日 00-00000000000 暫付款1-顧問費 WELL SUCCE 00000 MD LICENSE US22,001.99@32.71 28 104年12月31日 00-00000000000 暫付款1-顧問費 WELL SUCCE 00000 MD LICENSE US22,001.99@32.825 29 105年2月3日 00-00000000000 暫付款1-顧問費 WELL SUCCE 00000 MD LICENSE（WELL Success） US22001.99*33.56 30 105年2月29日 00-00000000000 暫付款1-顧問費 WELL SUCCE 00000 MD LICENSE US22,001.99@33.24 31 105年3月31日 00-00000000000 暫付款1-顧問費 WELL SUCCE 00000 MD LICENSE US6,666.66@32.185 32 105年5月5日 00-00000000000 暫付款1-顧問費 WELL SUCCE 10504  MD LICENSE US6,666.66@32.425 33 105年5月5日 00-00000000000 暫付款1-顧問費 WELL SUCCE 10503~4 MD LICENSE US11,131.73@32.425 （NT180000/32.34*2） 34 105年5月31日 00-00000000000 暫付款1-顧問費 WELL SUCCE 00000 MD LICENSE US12,232.52@32.615 35 105年7月11日 00-00000000000 暫付款1-顧問費 WELL SUCCE 00000 MD LICENSE US10,377.24@32.275 36 105年7月31日 00-00000000000 暫付款1-顧問費 WELL SUCCE 00000 MD LICENSE US6,666.66@31.92 37 105年8月31日 00-00000000000 暫付款1-顧問費 WELL SUCCE 00000 MD LICENSE US6,666.66@31.725 

附表二
編號 年度  顧問費金額 （新臺幣/元）   納稅義務人逃漏綜合所得稅額 （新臺幣/元）    TOP SOLAR公司  WELL SUCCESS公司  被告張佳靜   被告胡大維  1 103年度 4,768,867  2,258,108  1,791,968   2 104年度  10,316,279  3,491,394  3 105年度  3,419,600   1,373,178   合計逃漏稅額   6,656,540